臺灣臺北地方法院民事判決
111年度訴字第2380號
原      告  良京實業股份有限公司

法定代理人  平川秀一郎



訴訟代理人  林家宇  
            林沛汝  
被      告  王良書  

上列當事人間請求清償借款事件，本院於民國111年7月6日言詞
辯論終結，判決如下：
    主      文
被告應給付原告新臺幣陸拾壹萬貳仟柒佰壹拾捌元，及自民國一
百零四年十一月十六日起至清償日止，按週年利率百分之十二點
○四二計算之利息。
原告其餘之訴駁回。
訴訟費用由被告負擔。
    事實及理由
壹、程序方面
一、按當事人得以合意定第一審管轄法院，但以關於由一定法律
    關係而生之訴訟為限；前項合意，應以文書證之，民事訴訟
    法第24條定有明文。次按債權讓與係以移轉特定債權為標的
    之契約，其受讓人固僅受讓債權，而非承受契約當事人之地
    位，惟對於債之同一性不生影響，因此附隨於原債權之抗辯
    權，亦不因債權之讓與而喪失。且所謂得對抗讓與人之事由
    ，不獨實體法上之抗辯，訴訟法上之抗辯亦包括在內，如合
    意管轄之抗辯及仲裁契約之抗辯等（最高法院87年度台抗字
    第630號裁定意旨參照）。經查，被告與訴外人慶豐商業銀
    行股份有限公司（下稱慶豐銀行）約定以本院為第一審管轄
    法院，有被告與慶豐銀行簽立之貸款契約（下稱系爭貸款契
    約）第18條約定為憑（本院卷第9頁），嗣慶豐銀行將其因
    系爭貸款契約所生之債權讓與慶銀資產管理股份有限公司（
    下稱慶銀公司），慶銀公司復將該債權讓與原告，揆諸前開
    說明，該合意管轄約定仍生拘束兩造之效力，是本院自有管
    轄權，合先敘明。
二、次按訴狀送達後，原告不得將原訴變更或追加他訴，但擴張
    或減縮應受判決事項之聲明者，不在此限，民事訴訟法第25
    5條第1項第3款定有明文。查本件原告於民國111年5月26日
    以民事陳報狀將違約金請求期間變更為自103年4月30日起至
    104年2月17日止（見本院卷第39頁），屬減縮應受判決事項
    之聲明，依前揭規定，應准許之。
三、被告經合法通知，未於言詞辯論期日到場，核無民事訴訟法
    第386條各款所列情形，爰依原告之聲請，由其一造辯論而
    為判決。
貳、實體方面
一、原告主張：被告前向慶豐銀行申請個人信用貸款，借款新臺
    幣(下同)66萬元，並簽立系爭貸款契約，約定借款期間自94
    年3月9日起至99年3月9日止，自借款日起以1個月為1期，共
    分60期，借款利率按慶豐銀行放款基準利率加週年利率7.75
    %計息（違約時週年利率為12.042%），被告應按期平均攤還
    本息；並約定如未依約攤還本息，逾期在6個月內按上開利
    率10%，逾期超過6個月部分按上開利率20%計付違約金。詎
    被告於94年10月7日繳款後開始未依約繳款，債務視為全部
    到期，尚欠慶豐銀行本金61萬2,718元。嗣慶豐銀行將系爭
    貸款契約所生之債權讓與予慶銀公司、慶銀公司復將該債權
    讓與予伊，伊已發函予被告為債權讓與通知，並再次以起訴
    狀繕本之送達為債權讓與通知。另被告自95年5月22日起至1
    09年9月15日共計繳款75萬3,160元，沖償利息及違約金後，
    被告尚積欠開本金及自103年4月30日起算之利息、違約金。
    原告並於金融監督管理委員會（下稱金管會）於102年11月1
    8日公告訂定、自103年5月18日生效之消費性無擔保貸款定
    型化契約應記載事項第7條第1項、第2項規定生效後，僅請
    求9期違約金。為此，爰依系爭貸款契約及債權讓與之法律
    關係，提起本件訴訟等語。並聲明：被告應給付原告61萬2,
    718元，及自103年4月30日起至清償日止，按週年利率12.04
    2%計算之利息，暨自103年4月30日起至104年2月17日止，按
    上開利率20%計算之違約金。
二、被告未於言詞辯論期日到場，亦未提出準備書狀作何聲明或
    陳述。
三、本院之判斷：
㈠、按消費借貸之借用人應於約定期限內，返還與借用物種類、
    品質、數量相同之物，民法第478條前段定有明文。又依同
    法民法第233條第1項規定，遲延之債務，以支付金錢為標的
    者，債權人得請求依法定利率計算之遲延利息，但約定利率
    較高者，仍從其約定利率。經查，本件原告主張被告與慶豐
    銀行簽立系爭貸款契約借款66萬元，約定借款期間自94年3
    月9日起至99年3月9日止，借款利率按慶豐銀行放款基準利
    率加週年利率7.75%計息（違約時週年利率為12.042%），逾
    期違約金在6個月內應按上開利率10%，超過6個月部分應按
    上開利率20%計付；被告於94年10月7日繳款後開始未依約繳
    款，債務視為全部到期，尚欠慶豐銀行本金61萬2,718元。
    嗣慶豐銀行將系爭貸款契約所生之債權讓與予慶銀公司、慶
    銀公司復將該債權讓與原告，伊已對被告為債權讓與通知；
    被告自95年5月22日起至109年9月15日共計繳款75萬3,160元
    等節，有系爭貸款契約、慶豐銀行交易明細查詢、慶豐銀行
    放款基準利率歷次調整明細表、債權讓與聲明書、催繳函等
    件為證（本院卷第9-21頁），且被告經合法通知，未於言詞
    辯論期日到場，亦未提出書狀答辯供本院斟酌，依民事訴訟
    法第280條第3項之規定，應視同自認，是原告上開主張堪以
    信實。
㈡、惟就原告請求被告給付自103年4月30日起算之利息、違約金
    部分，依金管會於102年11月18日公告訂定，並自103年5月1
    8日生效之消費性無擔保貸款定型化契約應記載事項第7條第
    1項、第2項規定：「借款人如遲延還本或付息時，以本金自
    到期日起，照應還本金金額，並按原借款利率計算遲延期間
    之遲延利息者為限，金融機構始得收取違約金。」、「金融
    機構依前項約定收取違約金時，其收取方式應依下列方式擇
    一於契約中約定：㈠逾期6個月以內者，按原借款利率之百分
    之10，逾期超過6個月部分，按原借款利率之百分之20，按
    期計收違約金，每次違約狀態最高連續收取期數為9期。…」
    ，就按期計收之違約金設有最高連續收取期數之限制。且金
    管會前開應記載事項第7條之說明記載：「實務上多數銀行
    之遲延利息係按原利率計收，且原訂利率並未將借戶未來不
    給付風險等催收成本計入，考量違約催收處理成本之必要，
    收取違約金有其合理性。爰此，該違約金定位為『損害賠償
    總額預定性質』，係填補遲延利息以外之損害成本（即僅填
    補資金成本以外之催收成本），…」，益見債權人除對債務
    人請求遲延利息外，另收取共計9期之違約金，原則上應足
    以填補因債務人違約所生之催收處理成本及其他損害。準此
    ，本院審酌前揭應記載事項所定違約金收取標準、目前利率
    水準、社會經濟狀況等情，認原告依系爭貸款契約得請求之
    違約金以每次違約狀態最高連續收取9期為適當。
㈢、從而，自被告最後一次依約繳款之94年10月8日開始，原告應
    僅能請求自下期94年11月9日起至95年5月8日止（共6期），
    按原借款利率（即12.042%）之10%即1.2042%計算、另自95
    年5月9日起至95年8月8日止（共3期）按原借款利率（即12.
    042%）之20%即2.4084%計算之共9期違約金計7,378元（計算
    式詳如附表所示）。其餘違約金請求，既屬過高，應予駁回
    。
㈣、又被告自95年5月22日起至109年9月15日共計繳款75萬3,160
    元，業據認定如前，扣除上開應給付之9期違約金7,678元後
    ，尚餘74萬5,482元，可沖償自94年10月8日起至104年11月1
    5日止，按週年利率12.042%計算之利息，則本件原告請求之
    利息，起算日應自104年11月16日起算，逾此範圍之請求，
    應予駁回。
四、綜上所述，原告依系爭貸款契約、債權讓與之法律關係，請
    求被告給付61萬2,718元，及自104年11月16日起至清償日止
    ，按週年利率12.042%計算之利息，為有理由，應予准許，
    逾此部分之請求，則屬無據，應予駁回。
五、訴訟費用負擔之依據：本件原告敗訴部分僅涉利息、違約金
    之請求，惟此既不導致訴訟費用增減，故本院依民事訴訟法
    第79條規定審酌後，認訴訟費用應均由被告負擔。　　
中　　華　　民　　國　　111 　年　　7 　　月　　22 　 日
                  民事第五庭    法　官　蔡牧容
以上正本係照原本作成。
如對本判決上訴，須於判決送達後20日內向本院提出上訴狀。如
委任律師提起上訴者，應一併繳納上訴審裁判費。
中　　華　　民　　國　　111 　年　　7 　　月　　 22 　日
                                書記官  周芳安
附表：
編號 項目 本金（新臺幣/元） 起算日 終止日 給付基數 週年利率 給付金額（新臺幣/元） 1 違約金 612,718 94/11/9 95/5/8 (53/365+128/365) 1.2042% 3,658.85 2 違約金 612,718 95/5/9 95/8/8 (92/365) 2.4084% 3,719.5 小計       7,378.35 （四捨五入後為7,378）